臺灣花蓮地方法院民事簡易判決
110年度花調簡更一字第1號
原      告  李明泉  

被      告  謝淑華  
訴訟代理人  陳鈺林律師
上列當事人間撤銷調解之訴事件，本院於民國110年11月19日言
詞辯論終結，判決如下：
    主      文
原告之訴駁回。
訴訟費用由原告負擔。　　
    事實及理由
一、按調解有無效或得撤銷之原因者，當事人應於30日之不變期
    間內，向原調解法院提起宣告調解無效或撤銷調解之訴。但
    無效或撤銷之理由知悉在後者，自知悉時起算。又宣告調解
    無效或撤銷調解之訴不合法者，法院應以裁定駁回之。民事
    訴訟法第416條第2項及同條第4項準用第500條第1項、第2項
    及第502條第1項定有明文。兩造就門牌號碼花蓮縣○○鄉○○村
    0000號房屋（下稱系爭房屋）之拆屋還地事件，經本院於民
    國109年10月14以109年度司原簡調字第9號事件調解成立（
    下稱系爭調解），調解筆錄於109年10月27日送達原告，嗣
    原告於109年11月10日提起本件撤銷調解之訴，經核並未逾
    上開規定之30日不變期間，合先敘明。
二、原告主張：原告為系爭房屋所有權人，系爭房屋坐落於被告
    所有花蓮縣○○鄉○○段0000地號土地（下稱系爭土地），系爭
    房屋於75年間已經存在，但被告於100年間才取得系爭土地
    所有權。系爭土地原本沒有放領，是國家的，原告是向被告
    前手借用系爭土地，系爭調解筆錄內容使原告權益受損甚大
    ，有失公平正義，被告應賠償原告地上物之損失，爰依民事
    訴訟法第416條第2項請求確認系爭調解內容無效、撤銷系爭
    調解，並擇一為有利判決等語。並聲明：就本院109年度司
    原簡調字第9號拆屋還地調解書（調解筆錄），請求確認調
    解內容無效及撤銷調解。
三、被告則以：原告對於本院109年度司原簡調字第9號調解筆錄
    究竟存有何種無效或得撤銷之事由，未見說明。退步言，原
    告稱上開調解侵害其地上物所有權、毫無公平正義，或許係
    認調解內容違反誠信原則而應歸於無效，然上開調解事件係
    因原告之地上物無權占用被告土地，故起訴請求拆屋還地，
    而原告在調解程序請求讓其繼續使用系爭房屋一段時間後，
    願將系爭房屋事實上處分權讓與被告，被告得自行拆除房屋
    取回土地，以免負擔拆除房屋之執行費用，被告亦應允之，
    始達成調解，是本件調解乃經法定程序完成，兩造均係出於
    自由意志，難認調解內容有違反誠信原則或其他無效之情事
    ，原告自不得因事後反悔而恣意請求撤銷。另原告似請求被
    告應依民法第840條給付系爭房屋之補償費，然此並非撤銷
    調解之訴所應審酌者，且兩造間並無地上權存在等語資為抗
    辯。並聲明：原告之訴駁回。　　
四、本院之判斷：
　㈠按調解有無效或得撤銷之原因者，當事人得向原法院提起宣
    告調解無效或撤銷調解之訴，民事訴訟法第416條第2項固有
    明文，然就調解有無效或得撤銷之原因，民事訴訟法並未規
    定，故悉依實體法之規定決之，所謂無效原因包括實體法上
    之原因（含調解內容違反強制或禁止規定、違背公共秩序或
    善良風俗，或不備法定方式等）及訴訟法上之原因（包括無
    當事人能力、無訴訟能力、無調解權限、當事人不適格或就
    當事人不得自由處分之權利或法律關係成立調解等）；得撤
    銷之原因即如意思表示遭詐欺或脅迫（民法第92條），或意
    思表示有錯誤（民法第88條）等，非有此等得撤銷之原因，
    當事人就已經合意之調解不得於事後任意撤銷。且依民事訴
    訟法第277條所規定舉證責任分配之法則，應由原告就其主
    張調解有無效或得撤銷之事由者，應對該事由負舉證責任。
　㈡經查，原告所稱於被告取得系爭土地所有權之前即已使用系
    爭房屋云云，並非得使用系爭土地之合法權源，亦未能因此
    取得地上權，原告確實無權占用系爭土地，被告得訴請拆屋
    還地。嗣兩造就此爭執成立系爭調解，內容如下：原告（即
    系爭調解之相對人）同意將系爭房屋所有權移轉予被告（即
    系爭調解之聲請人）並將系爭房屋之稅籍登記變更為被告；
    原告就上開房屋辦理稅籍變更登記事項，同意由被告單獨辦
    理，相關費用由被告負擔；原告同意於110年4月30日前將系
    爭房屋內之動產搬遷完畢並將系爭房屋點交給被告接管；被
    告其餘請求拋棄。核其內容，並無違反實體法、訴訟法上之
    規定而有無效、得撤銷原因之情形，被告亦僅敘述自己調解
    當天「公司裡面有事情，我心理煩躁，頭有點蒙」等語（本
    院卷60頁），未明確指出調解究有何無效或得撤銷之原因，
    且原告自承沒有證據可以證明在簽調解筆錄時被騙或被強迫
    等語（本院卷89頁），是原告既未舉證證明系爭調解有無效
    或得撤銷之事由存在，揆諸上開說明，其主張及請求即難認
    有據。
五、從而，原告依民事訴訟法第416條第2項，請求確認系爭調解
    內容無效及撤銷系爭調解，均無理由，應予駁回。
六、本件事證已臻明確，兩造其餘主張及攻擊防禦方法，核與判
    決結果不生影響，爰不一一論述，附此敘明。　　
七、訴訟費用負擔之依據：民事訴訟法第78條。
中　　華　　民　　國　　110 　年　　12　　月　　23　　日
　 　　　　　　　　　　 花蓮簡易庭  法 官  林敬展        
以上正本係照原本做成。　　　　　　　　　　　　      
如不服本判決，應於送達後20日內，向本院提出上訴狀並表明上
訴理由，如於本判決宣示後送達前提起上訴者，應於判決送達後
20日內補提上訴理由書（均須按他造當事人之人數附繕本並繳納
上訴裁判費）。
如委任律師提起上訴者，亦應一併繳納上訴審裁判費。
中　　華　　民　　國　　110 　年　　12　　月　　23　　日
                                    書記官  張芝瑜